臺灣高等法院臺中分院刑事判決　　　　　民國九十一年度交上易字第三三一號
　　上　訴　人
　　即　被　告　乙○
　　選任辯護人　陳沆河
右上訴人因過失傷害案件，不服臺灣臺中地方法院中華民國九十年十月卅一日第一審
判決（民國九十年度交易字第四一八號，起訴案號：臺灣臺中地方法院檢察署民國九
十年度偵字第二八五０號），提起上訴，本院判決如左：
    主    文
原判決撤銷。
乙○因過失傷害人，處拘役肆拾日，如易科罰金，以佰元折算壹日。
    事    實
一、乙○於民國八十九年五月二十六日上午九時二十分許，駕駛王國陞所有車牌號碼
    ＯＤ－五二三五號自小客車，沿台中市○○路，由大墩路往東興路方向行駛，途
    經該南屯路二段一六九號前欲靠邊停車時，應注意汽車在雙向二車道行駛時，在
    快慢車道間變換車道時，應注意安全距離，而依當時天氣晴朗，日間自然光，路
    面乾燥、無缺陷及無障礙物，視距良好，又無不能注意之情事，竟疏於注意其與
    後車之安全距離，適甲○○所騎乘同向在後行駛之車牌號碼ＳＺＰ－三九一號機
    車，亦疏未注意車前狀況，致煞車不及，撞及乙○駕駛之自小客車右後側，甲○
    ○人車倒地後，並受有左側橈骨遠端骨折、左側顳骨骨折等傷害。乙○則於肇事
    後，向警方報案自首。
二、案經甲○○訴由台中市警察局第四分局報請臺灣臺中地方法院檢察署檢察官偵查
    起訴。
    理    由
一、訊之被告乙○，供承駕駛自小客車，於右揭時地靠邊停車，為告訴人甲○○所駕
    駛之機車撞及小客車右後側，致告訴人倒地受傷之事實，此節核與告訴人指述之
    情節相符，並有卷附道路交通事故調查報告表、現場照片、肇事現場圖可考；告
    訴人之傷勢，復有診斷證明書可稽；雖被告在本院辯稱其應無過失云云，惟查：
    (一)被告於警訊自述：「時速不到廿公里沿南屯路行駛快車道，我要路邊停車，打
    方向燈慢慢轉入慢車道，我轉入時看車（指告訴人所駕機車）由後騎很快過來
    ，我不敢再往右靠趕快停住，停住時，車輕機車由後追撞。」；又稱：「我從
    快車道切入慢車道，我有打方向燈要路邊停車，當時我剛將車停下靜止中，‧‧
    ‧‧。有注意右側來車及看照後鏡，皆未看到有來車。」；「是對方由我後方撞
    上來，撞到我的後保險桿。」；在台灣省台中市區車輛行車事故鑑定委員會又稱
    ：「我慢慢開，看到對方由左後過來（由後視鏡），我慢慢讓行，結果對方仍撞
    上‧‧‧‧轉到慢車道後不到幾秒即被撞‧‧‧‧」。(二)告訴人在警訊中則指稱
    ：「沿南屯路行駛慢車道，我直行時，車（指被告所駕小客車）從快車道切入
    慢車道，他沒打方向燈，我閃避不及就撞到了。」，又稱：「我沒有駕照‧‧‧
    ‧。她從快車道切入慢車道，她沒有打方向燈，我閃避不及由後追撞，‧‧‧‧
    。當時我騎機車道時速約廿─卅公里，我來不及煞車，因她由快車道切入慢車道
    時已和我車距離很近。」；於檢察官訊問時又稱：「她沒有打方向燈，且是突然
    靠邊停車我才撞上她，我當時時速只有廿公里。」；又在上述鑑定委員會指述：
    「有看到對方車子，我跟在後面，他共停兩次，第一次我跟停，第二次她未打方
    向燈致我煞車不及撞上，第一次停，她在我右邊前面，她停一下後又轉到快車道
    ，一會兒又未打方向燈往右靠致肇事。」(三)依現場圖繪示：車（被告車）順向
    停止於慢車道上（車左輪左距邊線○‧七公尺、車右側與路邊尚有相當距離，「
    碎片」在車後方（與後保險桿尚有距離）。(四)、依車禍後所攝被告所駕小客車
    後方之照片顯示，該車後保險桿右側有撞擊痕跡，但無明顯之凹陷。綜上情形：
    (一)由被告小客車後方遭撞擊而車損輕微之情形以觀，告訴人機車由其後追撞之力
    道不大，可見告訴人之機車行駛之速度並非甚快；(二)又由碎片在被告車後方，與
    後保險桿尚有距離乙節可知，兩車發生追撞時，被告之車並非停止，而係在往前
    行駛中被撞；(三)考之被告與告訴人之陳述，本件追撞事故係於被告小客車欲靠邊
    停車而自快車道變換車道於慢車道之頃突然發生；再參以被告所陳其可由小客車
    後視鏡看到告訴人來車乙節，可知被告之車於變換車道時，與後方之告訴人機車
    相距不遠；以告訴人行駛速度不快之機車，苟前車於變換車道時，注意與後車之
    安全距離，應能避免本件之追撞事故，乃竟突然肇事，可見被告於變換車道之際
    ，於其與後車之安全距離，疏未注意，實有以致之，按在快慢車道間變換車道時
    ，應注意安全距離，道路交通安全規則第九十七條第五款，定有明文；被告應注
    意之，依當時情形（天氣晴朗、日間自然光、路面乾燥、無缺陷及無障礙物、視
    距良好），亦非不能注意，卻疏未注意，自難辭過失之咎；本件事故，經台灣省
    台中市區車輛行車事故鑑定委員會鑑定及台灣省車輛行車事故覆議鑑定委員會覆
    議，亦認被告於變換車道時未注意遵守交通規則，為肇事因素；雖告訴人駕駛機
    車未注意車前狀況，亦為肇事因素之一，但被告之過失之責，不能因而解免；被
    告之過失與告訴人之受傷之間，有相當因果關係；而被告在本院所舉證人丁○○
    固稱伊當時在路旁見被告之車靠邊有按喇叭示警，告訴人機車時速約四、五十公
    里云云，惟按本件被告之過失乃在於變換車道之際未注意安全距離，縱使當時曾
    按喇叭亦然；而丁○○又稱其對告訴人機車顏色沒有印象云云，則伊當時是否真
    切目擊告訴人之機車之行駛情形，良屬可疑，則告訴人機車之時速，自難逕憑丁
    ○○所述為準。是丁○○之證言，並不足為有利被告之認定。綜上所述，被告所
    辯不可採，其犯行堪以認定。
二、核被告所為，係犯刑法第二百八十四條第一項前段之過失傷害罪。又被告於肇事
    後，於未經有偵查權之機關或公務員發覺前，向警局報案直承為肇事車輛之駕駛
    人，有道路交通事故調查報告表可考，應屬自首，依法減輕其刑。
三、原審予以論科，固非無見，惟查被告之過失先乃在於變換車道之際疏未注意與後
    車之安全距離，原判決認定為「尚未靠右即驟然減速」，未盡允洽，被告上訴，
    否認過失，雖無理由，然原判決既有可議，自應撤銷改判爰審酌被告之過失程度
    、所造成之損害及告訴人疏未注意車前狀況，亦為肇事因素等一切情狀，量處如
    主文第二項所示之刑，並諭知易科罰金之折算標準。
據上論斷，應依刑事訴訟法第三百六十九條第一項前段、第三百六十四條、第二百九
十九條第一項前段，刑法第二百八十四條第一項前段、第六十二條、第二條第一項前
段、修正後刑法第四十一條第一項前段、罰金罰鍰提高標準條例第一條前段、第二條
，判決如主文。
本案經檢察官丙○○到庭執行職務。
中      華      民      國      九十一  年      八      月      廿一    日
                                臺灣高等法院臺中分院刑事第五庭
                                      審判長法  官  袁  從  楨
                                            法  官  胡  森  田
                                            法  官  姚  勳  昌
右正本證明與原本無異。
不得上訴。
                                           書記官  林  水  濱
中      華      民      國      九十一  年      八      月 二十六  日
                                                                        Ａ
